臺灣花蓮地方法院刑事判決　　　　　　　　　　　　　九十年度交易字第一五三號
　　公　訴　人　臺灣花蓮地方法院檢察署檢察官
　　被　　　告　乙○○
　　被　　　告　丙○○
右列被告因過失傷害案件，經檢察官提起公訴（九十年度偵字第四五０號），本院判
決如左：
    主  文
丙○○因過失傷害人，處拘役肆拾日，如易科罰金，以佰元折算壹日。
乙○○因過失傷害人，處拘役肆拾日，如易科罰金，以佰元折算壹日。
    事  實
一、丙○○於民國八十九年十月八日二十一時五十分許，駕駛車牌號碼Ｕ六─三七０
    八號自小客車，沿花蓮縣吉安鄉○○路○段內側車道由南往北行駛；乙○○駕駛
    車牌號碼ＪＤ─八三六七號小客車亦沿該路外側車道由南往北行駛，二人均應依
    規定速限行駛，並注意車前狀況，隨時採取必要之安全措施，且依當時為晴天，
    夜間有照明，視距良好，為乾燥、無缺陷、無障礙物之柏油路面，並無不能注意
    之情形，竟疏於注意，丙○○、乙○○竟均以時速約七、八十公里超速行駛，適
    甲○○駕駛車牌號碼ＪＤ─七三二二號箱型車沿中央路三段由北往南行駛，行經
    該路與中原路口左轉時，亦應注意轉彎車應讓直行車先行，而依當時情形，又無
    不能注意之情事，竟疏未注意，貿然左轉中原路，致丙○○煞車不及，將甲○○
    駕駛之箱型車撞往外側車道，適乙○○駕車亦通過該路口，閃避不及，撞擊甲○○前開廂型車，致甲○○受有頭皮及左肘裂傷之傷害。
二、案經甲○○告訴暨花蓮縣警察局吉安分局報告臺灣花蓮地方法院檢察署檢察官偵
    查起訴。
     理  由
一、訊據被告丙○○、乙○○固坦承於右揭時、地與告訴人甲○○發生車禍，惟矢口
    否認有何過失犯行，被告丙○○辯稱：我承認我沒有注意車前狀況，但我當時的
    時速我並不清楚，應該沒有開到時速七、八十公里，剛好告訴人駕駛車號ＪＤ七
    三二二號廂型車沿中央路三段由北往南行駛，行經該路與中原路口左轉時，致我
    煞車不及，而撞到他的車，使他受傷。被告乙○○辯稱：當時天色滿晚的，我在
    外側車道行駛，那二部車，一部是左轉，與另一部直行車發生擦撞後，二部車都
    往我的車道偏過來，我才會毫無預警下撞上，但我仍依規定行駛在我的外側車道
    上，所以我認為我並沒有過失。經查：
（一）本件車禍車損情形為：被告乙○○駕駛之車號ＪＤ─八三六七號小客車右前車
      頭凹陷，前擋風玻璃破裂、前保險桿破損，左側車身完整；告訴人甲○○駕駛
      車牌號碼ＪＤ─七三二二號箱型車右邊第一及第二門凹陷，玻璃破裂、車頭損
      毀；被告丙○○駕駛車牌號碼Ｕ六─三七０八號小客車後半部完整右前保險桿
      留有藍色漆，右側葉板留有紅漆，右前引擎蓋凹陷；引擎蓋損毀，右前大燈損
      毀，右前方向燈損毀，右前方向燈破損，右前葉子板損毀、前保險桿損毀。有
      臺灣花蓮地方法院檢察署勘驗筆錄（見偵查卷第二二頁）及車損照片可考。
（二）證人曾財恩於警訊中證稱：我是在中央路三段與慈惠一街口等待綠燈時，該兩
      部車也同時在該路口等待綠燈。該兩部車（指被告二人所駕駛前開車）在號誌
      變換為綠燈後起步的速度就很快，類似在飆車。被告乙○○於警訊中供稱：我
      的車速為八十公里左右，Ｕ六─三七０八號（被告丙○○所駕駛之車）車速大
      約為八十公里左右，ＪＤ─七三二二號（告訴人甲○○所駕駛之車）車速約三
      十公里左右。被告丙○○於警、偵訊中供稱：車速約五十至六十公里。再者，
      被告丙○○於本院訊問時亦供稱：我承認我沒有注意車前狀況（見本院九十年
      十一月二十日訊問筆錄）；被告乙○○則本院審理中供稱：當時的情況車速是
      有超速（見本院九十一年一月十六日審判筆錄）。綜上以觀，被告二人確有未
      注意車前狀況及超速之情形，被告二人前開抗辯，不足採信。
（三）按行車速度，依標誌之規定，無標誌者，在市區道路，時速不得超過四０公里
      ；汽車行駛時，駕駛人應注意車前狀況，並隨時採取必要之安全措施，道路交
      通安全規則第九十三條第一項第一款、第九十四條第三項定有明文。被告丙○○、乙○○駕車自應注意上述道路交通安全規定，且依當時為晴天，夜間有照
      明，視距良好，為乾燥、無缺陷、無障礙物之柏油路面，有道路交通事故調查
      報告表足憑，當時被告二人並無不能注意之情形。綜上所述，本件車禍係告訴
      人甲○○於夜間駕駛自小客貨車行經行車管制號誌之交岔路口左轉時，未注意
      對向來車並讓直行車先行，與被告丙○○、乙○○於夜間分別駕駛自小客車行
      經行車管制號誌之交岔路口，嚴重超速行駛，未注意車前狀況。本件車禍經送
      臺灣省花東區車輛行車事故鑑定委員會鑑定及送臺灣省車輛行車事故覆議鑑定
      委員會亦同此認定，有前開二委員會九十年五月一日花鑑字第九００一六二號
      函附鑑定意見書及九十年七月十日府覆議字第九０一一０四號可考。再者，本
      件告訴人之過失，仍難解免被告二人之罪責。告訴人因被告二人之過失駕駛行
      為致受有頭皮及左肘裂傷之傷害，有慈濟綜合醫院診斷證明書可考，被告過失
      駕駛行為，核與告訴人之受傷間，具有相當因果關係。本件事證明確，被告犯
      行堪以認定。
二、核被告乙○○、丙○○所為，係犯刑法第二百八十四條第一項前段之過失傷害罪
    。爰審酌被告二人並無前科素行良好、及其二人前開過失程度、被害人所受傷害
    輕微，被告二人迄今仍未與告訴人達成和解賠償、犯罪後否認有過失等一切情狀
    ，各量處如主文所示之刑，並均諭知易科罰金之折算標準，以示懲儆。第查（一
    ）按行為後法律有變更者，適用裁判時之法律；但裁判前之法律有利於行為人者
 ，適用最有利於行為人之法律，刑法第二條第一項定有明文。且如易服勞役、易
    科罰金等法令之變更，亦有刑法第二條第一項規定之適用（最高法院二十四年七
    月刑庭總會決議、最高法院二十九年度上字第五二五號判例參照）。（二）經查
    ，刑法第四十一條業於九十年一月四日修正，同年一月十日經總統公布實施，該
    條修正為：「犯最重本刑為五年以下有期徒刑之罪，而受六月以下有期徒刑或拘
    役之宣告，因身體、教育、職業、家庭之關係或因其他正當事由，執行顯有困難
    者，得以一元以上三元以下折算一日，易科罰金。但確因不執行所宣告之刑，難
    收矯正之效或難以維持法秩序者，不在此限。」「併合處罰之數罪，均有前項情
    形，其應執行之刑逾六月者，亦同」；較諸修正前刑法第四十一條規定：「犯最
    重本刑為三年以下有期徒刑以下之刑之罪，而受六月以下有期徒刑或拘役之宣告
    ，因身體、教育、職業或家庭之關係，執行顯有困難者，得以一元以上三元以下
    折算一日，易科罰金」，就易科罰金部分，以新法對行為人較為有利，是依據前
    開說明，本案自應適用修正後之刑法第四十一條第一項前段規定，對被告諭知易
    科罰金之折算標準，附此敘明。
據上論斷，應依刑事訴訟法第二百九十九條第一項前段，刑法第二條第一項前段、第
二百八十四條第一項前段、修正後刑法第四十一條第一項前段，罰金罰鍰提高標準條
例第一條前段、第二條，判決如主文。
本案經檢察官張立達到庭執行職務。
中      華      民      國    九十一    年      一      月     三十     日
                                      臺灣花蓮地方法院刑事庭
                                          法  官  林  麗  玉
右正本證明與原本無異。
如對本判決不服，應於送達後十日內，向本院提出上訴狀。（應抄附繕本）告訴人或
被害人如對於本判決不服者，應具備理由請求檢察官上訴，其上訴期間之計算係以檢
察官收受判決正本之日期為準。
                                          法院書記官
中      華      民      國    九十一    年      一      月     三十一   日
附錄本判決論罪之法律條文：
中華民國刑法第二百八十四條：
(過失傷害罪)
因過失傷害人者，處六月以下有期徒刑、拘役或五百元以下罰金，致重傷者，處一年
以下有期徒刑、拘役或五百元以下罰金。
從事業務之人，因業務上之過失傷害人者，處一年以下有期徒刑、拘役或一千元以下
罰金，致重傷者，處三年以下有期徒刑、拘役或二千元以下罰金。
